最　高　行　政　法　院　判　決
　　　　　　　　　　　　　94年度判字第00568號
上　訴　人　甲○○○○○○○○○○
被 上訴 人　臺北縣政府
代　表　人　林錫耀
上列當事人間因建築法事件，上訴人對於中華民國92年9月30日
臺北高等行政法院91年度訴字第4372號判決，提起上訴，本院判
決如下：
　　主  文
上訴駁回。
上訴審訴訟費用由上訴人負擔。
　　理  由
一、本件上訴人在原審起訴主張：被上訴人於87年間，核准在臺
    北縣新莊市○○路○段1號1樓18號建築物（下稱系爭建築物
    ）營業之財發遊藝場變更為來來電子遊藝場，並變更營業項
    目、負責人，卻於88年8月又予撤銷。上訴人正行政救濟中
    ，被上訴人竟以上訴人擅自將系爭建築物變更使用經營電子
    遊藝場業，違反建築法第73條規定，依同法第90條第1項規
    定，以北府工使字第0910154069號處分書裁處上訴人新臺幣
    （下同）30萬元罰鍰，並勒令停止違規使用。然而系爭建築
    物使用執照核准用途為商場、遊樂場，上訴人所營業務之內
    涵從未變更，不得僅因建築法新增或調整使用用途之種類，
    而認上訴人之原營業使用為違法，侵害上訴人之營業權利。
    原處分顯非適法，訴願決定未予糾正，同屬違法等語。求為
    撤銷原處分及訴願決定之判決。
二、被上訴人則以：系爭建築物使用執照核准用途為商場、遊樂
    場，與電子遊藝場之使用為不同之使用項目。上訴人未經領
    得變更使用執照，擅自變更使用為電子遊戲場業，擺設娛樂
    類電子遊戲機檯共70檯，違反建築法第73條規定，被上訴人
    依同法第90條規定，裁處上訴人30萬元罰鍰，並勒令停止使
    用，於法無違等語，作為抗辯。
三、原審以：
  （一）系爭建築物使用執照核准用途為商場、遊樂場，依行為
        時建築法第73條執行要點附表1規定，分屬建築物使用
        分類之Ｂ類2組：供商品批發、展售或商業交易，且使
        用人替換頻率高之場所，及Ｄ類1組：供低密度使用人
        口運動休閒之場所。而電子遊藝場之使用，依同附表1
        規定，則屬建築物使用分類之Ｂ類1組：供娛樂消費，
        處封閉或半封閉場所。屬不同之使用分類。
  （二）系爭建築物前經被上訴人於73年9月19日核准設立財發
        遊藝場，營業項目為太空艙、小飛俠、老爺車、小恐龍
        、小飛機、摩托車、打空戰、雷射槍、打地鼠等機具遊
        樂業務，其使用固與使用執照之用途為商場、遊樂場相
        符。惟經被上訴人聯合查報小組於91年3月20日查獲上
        訴人使用系爭建築物經營來來電子遊藝場，擺設電子遊
        戲機70檯並插電營業中，要與系爭建築物核准使用用途
        不符。核屬違反建築法第73條後段規定，被上訴人依同
        法第90條第1項規定，處罰鍰30萬元，並勒令停止使用
        ，並無不合。
  （三）上訴人因未經領得變更使用執照而變更上開建築物使用
        ，影響公共安全，被上訴人依前揭建築法之規定，處罰
        其未維護建築物合法使用之行為，核與上訴人經營電子
        遊藝場業務是否辦理營業項目變更登記無涉。上訴人主
        張被上訴人撤銷其營業項目變更許可之處分尚未確定前
        ，不得以違反建築法之規定裁罰云云，亦非有據。原處
        分並無違誤，訴願決定予以維持，亦無不合等情，因而
        判決駁回上訴人之訴。
四、本院經核原判決尚無違誤，進而論斷如下：
  （一）按內政部為中央主管建築機關，於85年8月13日訂頒建
        築法第73條執行要點，按建築物使用強度及危險指標分
        類分組，在於作為使用是否變更，應否領得變更使用執
        照而使用之準據。使用執照即使為該要點頒佈前所核發
        ，其核准建築物使用之項目，均可歸入該要點規定之類
        組，自應依該要點規定之類組管制，始合乎建築法第73
        條規定建築物使用管制之意旨。此種管制自建築法制訂
        時已存在，不生訂頒該要點而變更法規內容之問題。
  （二）系爭建築物領有被上訴人所屬工務局核發74變使字第
        105號變更使用執照，核准用途為商場、遊樂場。其使
        用執照之核發在內政部訂頒建築法第73條執行要點之前
        ，仍可歸入為該要點規定之Ｂ類2組及Ｄ類1組，參照上
        述說明，自應據以管制。系爭建築物於73年間經核准財
        發遊藝場營業，其營業項目符合該要點規定Ｂ類2組及
        Ｄ類1組之使用管制，可見管制內容之一貫。上訴人於
        該要點訂頒後，以系爭建築物作為應歸入該要點所定Ｂ
        類1組之電子遊藝場使用，自屬變更使用，又未經領得
        變更使用執照，違反建築法第73條後段規定甚明。原判
        決維持原處分依同法第90條第1項規定處罰鍰30萬元，
        並勒令停止使用，實屬正當。上訴意旨以系爭建築物使
        用執照在該要點訂頒之前取得，核准使用項目用語較為
        廣泛，應包括該要點較為細分之Ｂ類1組等等，指原判
        決未予審酌為違法，並不可採。
  （三）上訴人曾於87年間申請被上訴人核准將財發遊藝場變更
        為來來電子遊藝場，並變更營業項目、負責人。之後經
        被上訴人於88年間撤銷原核准。上訴人循序提起撤銷訴
        訟，經原法院90年度訴字第2238號判決駁回起訴，又經
        本院93年度判字第948號判決駁回上訴在案。上訴人即
        以系爭建築物作為電子遊藝場使用，而違反建築法第73
        條規定，與其電子遊藝場之營利事業登記無關，業經原
        判決理由論述甚詳，並無不備之情形。至於他人經營電
        子遊藝場之建築物，如不合上開要點之類組而未領得變
        更使用執照，亦屬違反建築法第73條後段之規定，被上
        訴人有無取締處罰，為別一事，與營利事業登記亦無關
        涉。上訴意旨援引他人情形，認本件應受平等原則及行
        政自我拘束原則限制，不得予以處罰，指原判決未予斟
        酌為違法，並非可採。上訴為無理由，應予駁回。
據上論結，本件上訴為無理由，依行政訴訟法第255條第1項、第
98條第3項前段，判決如主文。
中    華    民    國    94    年    4     月    28    日
                  第一庭審判長法  官　黃　綠　星
                              法  官　蔡　進　田
                              法  官　黃　璽　君
                              法  官　廖　宏　明
                              法  官  黃　淑　玲
以  上  正  本  證  明  與  原  本  無  異
中    華    民    國    94    年    4    月    29     日
　　　　　　　　　　　　　　　書記官　邱　彰　德
